【裁判字號】    95,交易,26
【裁判日期】    951030
【裁判案由】    過失致死等
【裁判全文】
臺灣臺東地方法院刑事判決              95年度交易字第26號
公  訴  人  臺灣臺東地方法院檢察署檢察官
被      告  乙○○
                    號
上列被告因過失致人於死等案件，經檢察官提起公訴（95年度偵
字第827 號），嗣因被告就被訴事實為有罪之陳述，本院告知被
告簡式審判程序之旨，並聽取當事人之意見後，裁定改由受命法
官獨任依簡式審判程序進行，判決如下：
    主  文
乙○○服用酒類，不能安全駕駛動力交通工具而駕駛，累犯，處
有期徒刑參月；又因過失致人於死，處有期徒刑捌月；應執行有
期徒刑拾月。
    事  實
一、乙○○前於民國89年間，因偽造文書案件，經臺灣板橋地方
    法院判處有期徒刑4 月確定，又因贓物案件，經臺灣板橋地
    方法院判處有期徒刑4 月確定，復因違反毒品危害防制條例
    案件，經臺灣板橋地方法院判處有期徒刑7 月，經臺灣高等
    法院駁回上訴而確定，3罪定應執行刑1年，於91年3月6日縮
    短刑期執行完畢；其又於91年間因違反毒品危害防制條例案
    件，經臺灣板橋地方法院判處有期徒刑8月、4月，應執行有
    期徒刑10月確定後，於93年6月18日縮短刑期執行完畢。
二、乙○○詎不知悔改，於95年1 月14日凌晨0時至2時許，在臺
    東縣鹿野鄉鹿鳴橋橋頭附近之雞舍與友人柯孟凱共同飲用威
    士忌1 瓶後，乙○○已達不能安全駕駛程度之狀況下，竟仍
    執意駕駛朱健宏所有之車牌號碼E7-8569 號自用小貨車搭載
    柯孟凱返家，沿臺東縣臺9 線公路由北往南方向行駛，而於
    同日凌晨2 時50分許，行經臺9線公路367.2公里處時，本應
    注意駕駛汽車時，應注意車前狀況並隨時採取必要之安全措
    施，且行車速度須依速限之規定，當地行車速限為時速60公
    里，行經彎道應減速慢行，做隨時停車之準備及飲用酒類後
    不得駕駛汽車，而依當時天候晴，夜間有照明，路面乾燥無
    缺陷，無障礙物，行經彎道視距不好，並無不能注意之情狀
    ，竟疏於注意，貿然以高速轉彎，乙○○所駕自貨小客車因
    而撞擊路旁之護欄，柯孟凱因撞擊力太大，遭彈出車外，頭
    部撞及路旁之輔2 標誌及路燈桿，致頭骨破裂而當場死亡。
    乙○○亦因而受有臉部撕裂傷及頭部外傷等傷害。乙○○於
    肇事後，於警製作調查筆錄時，即主動向警表示其酒後駕車
    肇事，而自首接受裁判。並於其因傷送醫急救時，抽血檢驗
    出其血液中之酒精濃度達174.6mg/dl，換算成呼氣中酒精濃
    度為0.873mg/l。
三、案經臺灣臺東地方法院檢察署檢察官相驗後自動檢舉偵查起
    訴。
    理  由
一、按本件被告乙○○所犯係刑法第185條之3、第276條第1項之
    罪，均為死刑、無期徒刑、最輕本刑為3 年以上有期徒刑以
    外之罪，其於準備程序就前揭被訴事實為有罪之陳述，經法
    官告知簡式審判程序之旨，並聽取其與公訴人之意見後，本
    院認無不得或不宜改依簡式審判程序進行之處，爰依刑事訴
    訟法第273條之1第1 項，裁定本件由受命法官獨任進行簡式
    審判程序，合先敘明。
二、認定犯罪事實所憑之證據及理由：
（一）被告迭次於警詢、偵查、本院準備程序及審理時自白前揭
      全部犯行。
（二）前項自白，核與證人林久良、朱健宏於警詢及偵查中及證
      述之情節相符，且有道路交通事故現場圖、道路交通事故
      調查報告表（一）、（二）、臺東縣警察局道路交通事故
      當事人酒精測定紀錄表及現場相片22幀在卷可憑。
（三）按刑法第185條之3，條文中所稱「不能安全駕駛動力交通
      工具」係屬不確定之法律概念，除衡之行為人駕車時飲用
      酒類之程度及血液中酒精含量之多寡外，並應參以行為人
      當時之精神狀態、駕馭車輛之情形及對於交通號誌或指揮
      之遵守能力，以資相佐，斷非徒以飲酒數量作為取決是否
      成罪之唯一標準。惟駕駛人於呼氣中酒精濃度達0.55mg/l
      以上者，依據科學數據統計結果，其肇事率為常人之10倍
      ，固呼氣中酒精濃度達0.55mg/l以上者，得認為不能安全
      駕駛，已無疑議，法務部88年5 月18日法88檢字第001669
      號函即同此意旨。被告駕車前即已飲用酒類，於駕駛車輛
      肇事後，其血液中酒精濃度174.6mg/dl（換算吐氣中所含
      酒精成分已達0. 873mg/l），揆諸前揭說明，其駕駛車輛
      之注意能力已因飲酒而較平日為低，且被告復自承：當時
      已將近快沒知覺等語，顯已不能安全駕駛動力交通工具，
      可以認定。
（四）又按汽（機）車行駛時駕駛人應注意車前狀況，隨時保持
      必要安全措施、飲用酒類後其吐氣酒精濃度超過0.25mg/l
      者，不得駕車、行車速度，依速限標誌或標線之規定，無
      速限標誌或標線者，應依下列規定：二、行經設有彎道標
      誌之路段，應減速慢行，作隨時停車之準備，道路交通安
      全規則第94條第3項、第114條第2款及第93條第1項第2 款
      分別定有明文。被告駕駛汽車自應注意上述道路交通安全
      規定，且依卷附道路交通事故調查報告表顯示，肇事時當
      時當時天候晴，夜間有照明，路面乾燥無缺陷，無障礙物
      ，行經彎道視距不好，並無不能注意之情狀，被告竟疏不
      注意道路交通標誌之指示，行經彎道未減速慢行，作隨時
      停車之準備，且酒後駕車以致肇事，其有過失已甚明顯。
（五）被害人柯孟凱因本案行車事故，造成頭骨破裂，而當場死
      亡，經檢察官督同檢驗員相驗無誤，有相驗屍體證明書、
      驗斷書、相驗筆錄及相驗相片17幀附卷可佐。則被告之過
      失行為與被害人死亡間，顯有相當因果關係。
（六）由上述各節參互佐證，被告上開自白，核與事實相符，應
      堪採信。本件事證明確，被告犯行堪以認定，應予依法論
      科。
三、論罪科刑之理由
（一）按被告行為後，刑法於94年2月2日修正公佈，於95年7月1
      日施行。按行為後法律有變更者，適用行為時之法律，但
      行為後之法律有利於行為人者，適用最有利於行為人之法
      律，現行刑法第2條第1項訂有明文。此條規定乃與刑法第
      1 條罪刑法定主義契合，而貫徹法律禁止溯及既往原則，
      係規範行為後法律變更所生新舊法律比較適用之準據法，
      是刑法第2條本身雖經修正，但刑法第2條既屬適用法律之
      準據法，本身尚無比較新舊法之問題，應一律適用裁判時
      之現行刑法第2 條規定以決定適用之刑罰法律，合先敘明
      。又以本次刑法修正之比較新舊法，應就罪刑有關之共犯
      、未遂犯、想像競合犯、牽連犯、連續犯、結合犯，以及
      累犯加重、自首減輕暨其他法定加減原因（如身份加減）
      與加減例等一切情形，綜其全部罪刑之結果而為比較，最
      高法院95年度第8次刑庭會議決議可資參照。經查：
    1.修正後刑法第33條第5 款修正為主刑之種類：罰金新臺幣
      1000以上，以百元計算之、並於95年7月1日施行。比較被
      告行為時刑法第33條第5款主刑之種類：罰金銀元1元以上
      ，就罰金之最低度以適用舊法對於被告有利。又依刑法施
      行法第1條之1規定：「94年1月7日刑法修正時，刑法分則
      編未修正之條文定有罰金者，自94年1月7日刑法修正後，
      就其所定數額提高為30倍，但72年6月26日至94年1 月7日
      新增或修正之條文，就其所定數額提高為3 倍。」，本件
      被告所犯刑法第276條第1項、第185條之3之罪，依上開修
      正後之規定，分別提高為30倍、3 倍，比較新舊法，其罰
      金刑之最高度均相同，是依刑法第2條第1項前段規定，以
      適用行為時之規定對於被告有利。
    2.修正後刑法第47條第1 項規定：「受徒刑之執行完畢，或
      一部之執行而赦免後，5 年以內故意再犯有期徒刑以上之
      罪者，為累犯，加重本刑至二分之一。」；行為時刑法第
      47條規定：「受有期徒刑之執行完畢，或受無期徒刑或有
      期徒刑一部之執行而赦免後，5 年以內再犯有期徒刑以上
      之罪者，為累犯，加重本刑至二分之一。」依被告行為時
      刑法第47條之規定，被告所犯服用酒類不能安全駕駛動力
      交通工具而駕駛罪及過失致人於死罪均構成累犯，而依修
      正後刑法第47條第1 項規定，被告所犯過失致人於死罪非
      故意犯不構成累犯，比較新舊法，以適用新法對於被告有
      利。
    3.被告行為時刑法第62條前段規定：「對於未發覺之罪自首
      而受裁判者，減輕其刑。」，95年7月1日施行之刑法第62
      條前段規定：「對於未發覺之罪自首而受裁判者，得減輕
      其刑。」依新修正刑法第2條第1項規定，比較新舊法結果
      ，自以修正前之規定有利於行為人，應依修正前刑法第62
      條前段減輕其刑。
    4.刑法第51條，修正前規定：「數罪併罰，分別宣告其罪之
      刑，依左列各款定其應執行者：」其中第5 款規定：「宣
      告多數有期徒刑者，於各刑中之最長期以上，各刑合併之
      刑期以下，定其刑期。但不得逾20年。」；修正後刑法第
      51條第5 款規定：「宣告多數有期徒刑者，於各刑中之最
      長期以上，各刑合併之刑期以下，定其刑期。但不得逾30
      年。」，雖比較新舊法之結果，自以舊法規定之定應執行
      刑之上限為20年對行為人較為有利。
    5.經綜合比較結果，修正前刑法罰金刑及定應執行刑雖較新
      法為重，自首由必減改為得減，然差距不大，至被告如構
      成累犯，刑責依法必須加重其刑至二分之一，應以適用修
      正後新法就過失致人於死部分不構成累犯有利於被告，故
      揆諸前揭最高法院決議及修正後刑法第1條第1項前段、後
      段規定之「從舊、從輕」原則，自應整體比較後適用最有
      利於被告之法律，即修正後刑法之相關規定，予以論處。
（二）核被告所為，係犯刑法第185條之3服用酒類不能安全駕駛
      動力交通工具而駕駛罪、同法第276條第1項之過失致人於
      死罪。被告所犯上開2 罪，犯意各別、行為互殊，應予分
      論併罰。
（三）被告有如犯罪事實欄所載之前科及受刑紀錄，有臺灣高等
      法院被告全國前案紀錄表1 份在卷可考，其於徒刑執行完
      畢後5 年以內故意再犯本件有期徒刑以上之罪，應依修正
      後刑法第47條第1 項，就服用酒類不能安全駕駛動力交通
      工具而駕駛罪部分，論以累犯，並加重其刑。
（四）又被告酒醉駕車因而致被害人死亡，其所犯過失致人於死
      部分應依道路交通管理處罰條例第86條第1 項規定加重其
      刑。
（五）被告肇事後於未被偵查機關發覺前，主動向警員表明其肇
      事致人於死，此有臺東縣警察局道路交通事故肇事人自首
      情形紀錄表1 紙在卷可參，應依修正前刑法第62條前段之
      規定，就過失致人於死部分之犯行，減輕其刑，過失致人
      於死部分刑之加重減輕事由，應先加後減之。
（六）爰審酌被告酒醉上路，其違規行為對於道路交通安全造成
      相當危害，益見其漠視其他用路人之生命、安全、財產權
      益，甚肇事致被害人喪失生命，且被告迄今僅按月賠償被
      害人家屬5000元，有郵政跨行匯款申請書在卷，然尚未與
      被害人家屬達成和解，取得諒解，暨被告犯後坦承犯行，
      犯後態度尚稱良好等一切情狀，分別量處如主文所示之刑
      ，並定應執行刑，以資儆懲。
五、適用之法律：
（一）刑事訴訟法第299條第1項前段、第273條之1第1項。
（二）刑法第2條第1項後段、第185條之3、第276條第1項、第47
      條第1項、第62條前段、第51條第5款。
（三）道路交通管理處罰條例第86條第1項。
（四）刑法施行法第1之1條。
本案經檢察官甲○○到庭執行職務。
中    華    民    國    95    年    10    月    30    日
                  交通法庭    法  官    陳君鳳
以上正本證明與原本無異。
如不服本判決，應於判決送達後10日內向本院提出上訴狀。（須
附繕本）        「切勿逕送上級法院」
                              書記官    洪月甚
中    華    民    國    95    年    10    月    30    日
附錄本案論罪科刑法條全文：
刑法第185條之3
服用毒品、麻醉藥品、酒類或其他相類之物，不能安全駕駛動力
交通工具而駕駛者，處1年以下有期徒刑、拘役或3萬元以下罰金
。
刑法第276條
因過失致人於死者，處2年以下有期徒刑、拘役或2千元以下罰金
。
從事業務之人，因業務上之過失犯前項之罪者，處5年以下有期
徒刑或拘役，得併科3000元以下罰金。


司法院資訊處製作；財團法人民間司法改革基金會備份。
